Archiginnasio.0001 Archiginnasio.0001.ingest
Sezione dei manoscritti e dei rari
- 2. Istrumenti relativi alla famiglia Veratti, 1691-1830
  - "Assolutio facta a reverendissimo domino canonico Ioanne ac dominis illius fratribus Verati favore domini don Francisci Sebastiani ...", 1781 lug. 3; 3.0 leaf/leaves (orig., cc. 3) (Box 4, Folder 24)
  - "Absolutio facta a reverendissimo domino canonico Ioanne ac dominis illius fratribus Verati favore domini don Francisci Sebastiani ...", 1781 lug. 31; 7.0 leaf/leaves (orig., cc. 7) (Box 4, Folder 25)
  - "Piano di divisione dall'eccellentissimo in filosofia e medicina dottore lettore pubblico signor Giuseppe Verati proposto alli quatro signori suoi figli reverendo canonico Giovanni di sacra teologia dottore, signor Ciro, signor canonico Giacomo, e signor Paolo di filosofia e medicina dottore ...", [1785 giu. 14]; 10.0 leaf/leaves (copia, cc. 10) (Box 4, Folder 26)
    Con allegata:
    Memoria relativa ad una casa sotto la parrocchia di San Lorenzo porta Stiera, lasciata da Rosa Frascaroli a Laura Bassi Veratti, sec. XVIII, c. 1.
  - "Processus verificationis iuris patronatus dignitatis canonici custodis errecte in basilica collegiata ecclesia Santi Petronii Bononie", 1797; 32.0 leaf/leaves (copia coeva, cc. 32) (Box 4, Folder 27)
    "Foglio riguardante la nuova dignità fondata dal Reverendissimo signor canonico don Filippo Tomba", sec. XVIII/fine, cc. 4; Ricevuta di consegna a Giovanni Salaroli e F. Marescalchi della cassa di deposito del Collegio di Montalto e delle tre chiavi relative esistenti presso monsignor vice protettore Castelli, il cittadino prorettore canonico Veratti e l'economo Giuseppe Canova, 1797 apr. 12, c. 1.
  - "Assoluzione del cittadino dottore Paolo Verati dalla cittadina Anna Marchesini in Santini Montanari", 1803 gen. 4; 2.0 leaf/leaves (orig., cc. 2) (Box 4, Folder 28)
  - "Assoluzione fatta dal signor Basilio Monti a favore del signor Carlo Gambarini Gandolfi", 1818 giu. 15; 4.0 leaf/leaves (copia, cc. 4) (Box 4, Folder 29)
  - "Cambio in favore del sig. Giuseppe Cenerelli per persone da nominare e a debito dell'illustrissimo ed eccellentissimo signor dottore di leggi Bartolomeo Cavazzi", 1830 nov. 11; 2.0 leaf/leaves (copia, cc. 2 con allegate cc. 3) (Box 4, Folder 30)
  - "Autentica di molte sacre reliquie donate all' Opera delle Scuole Pie", 1626 feb. 5; 2.0 leaf/leaves (orig. membranaceo, cc. 2) (Box 4, Folder 31)
    Il documento è segnato originariamente "Libro 12, n. 44" e reca un sigillo pendente in teca metallica.
    The document was originally marked as "Libro 12, n. 44" and has a hanging seal in a metallic case.
  - Frammento di istrumento relativo alla famiglia Calvoli, sec. XVIII; 2.0 leaf/leaves (cc. 2) (Box 4, Folder 32)
  - "Notizie della famiglia de Veratti o Verati alias de Bonifazi", sec. XVIII; (camicia vuota) (Box 4, Folder 33)
    La camicia è stata restaurata.
    The folder has been restored.
- 3. Documenti relativi a Francesco Veratti, 1684-1708
  Francesco Veratti (1661 apr. 21-1716 nov. 19), dottore in medicina e chirurgia, ebbe una vita molto attiva. Nato a Modena dove risiedeva la famiglia, nel 1677 si spostò a Bologna per studiare medicina; laureatosi nel 1679, nel 1683, con l'idea di studiare presso università estere, si spostò a Venezia con il fratello Geminiano e lì servì l'armata veneta come medico. A seguito della stessa viaggiò fino al 1687 per poi tornare a Modena nel 1688 dove entrò al servizio del duca di Modena addottorandosi contemporaneamente a Ferrara. Sposato nel 1691 con Rosalia Calvoli, figlia del precettore che lo aveva accolto a Bologna nel 1677 (della famiglia della quale si trovano notizie nella serie degli istrumenti) si trasferì a Bologna nel 1694 per esercitare più liberamente la propria professione e nel 1709 si spostò in Romagna, prima a Bertinoro poi a Ravenna, per una condotta. Nel 1713 venne fatto cittadino ravennate. Fu conosciuto come medico ma anche come filosofo, anatomico e botanico. Morì nel 1716 e l'anno seguente la famiglia si riportò di nuovo a Bologna. Francesco ebbe, secondo le memorie di Ferdinando suo figlio [cfr. cartone 5], nove figli di cui tre morti prematuramente. Dei restanti sei, si hanno notizie di Giovanni Pietro (1708-1770) [fu depositario dell'Assunteria dell'Abbondanza del Senato bolognese], Anna (n. 1701), Angela (n. 1693) alias suor Maria Casimira e Teresa (n. 1713) solo grazie agli istrumenti in cui sono citati quali parti contraenti, mentre si ha documentazione relativa a Ferdinando (1698-1777) e Giuseppe (1707-1793).
  Francesco Veratti (21st April 1661–19th November 1716), a medical doctor, led a busy life. He was born in Modena where he lived with his family. In 1677, he moved to Bologna in order to attend medical school; he graduated in 1679 and, together with his brother Geminiano, moved to Venice in 1683 with the idea of continuing his studies abroad. He served as a physician in the Venetian army. As such, he travelled until 1687 and then went back in 1688 to Modena where he went to work for its duke; at the same time, he completed his Ph.D. in Ferrara. In 1691, he married Rosalia Calvoli, the daughter of the tutor who had taught him in 1677 while in Bologna (news of the tutor’s family can be found in this series' deeds); in order to practise his profession more freely, he moved to Bologna in 1694. And then in 1709 he moved again to the Romagna, first to Bertinoro and later, as a district physician, to Ravenna–where he was granted citizenship in 1713. He made a reputation for himself not only as a physician but also as a philosopher, anatomist and botanist. He died in 1716, and his family moved again to Bologna the following year. According to the memoirs of his son Ferdinando [see box 5], he had nine children, three of whom died prematurely. Of the surviving six, we know of Giovanni Pietro (1708-1770) [who worked at the "Assunteria dell'Abbondanza del Senato bolognese"], Anna (b. 1701), Angela (b. 1693), also known as Sister Maria Casimira, and Teresa (b. 1713) thanks solely to the deeds where they are named as contracting parties, whereas there are documents explicitly referring to Ferdinando (1698-1777) and Giuseppe (1707-1793).
  - "Attestazioni originali degli Uffiziali dell' Armata Veneta in favore del dott. Francesco Veratti", 1684-1685; 1.0 folder(s) (fasc. ril. 1 di cc. 14 con allegate cc. 2) (Box 5, Folder 1)
  - Carte relative a Francesco di Domenico Veratti, 1689-1708; 1.0 folder(s) (fasc.1 di pezzi 4) (Box 5, Folder 2)
    - Giustificazione di Francesco Veratti professore di chirurgia e chimico di Sua Altezza serenissima di Modona, per gli eredi Soliani stampatori ducali, 1689; 2.0 leaf/leaves (cc. 2) (Box 5, Folder 2, Item 1)
    - Sonetto dedicato a Francesco Veratti in occasione della laurea, 1691; 1.0 Item(s) (pezzo 1 a stampa) (Box 5, Folder 2, Item 2)
    - Sonetto in occasione della laurea di Francesco Veratti, [1691]; 1.0 Item(s) (pezzo 1 ms.) (Box 5, Folder 2, Item 3)
    - Ordinazione di Francesco Veratti, 1708 nov. 28; 1.0 leaf/leaves (doc. in originale a stampa con note mss., c. 1) (Box 5, Folder 2, Item 4)
- 4. Documenti relativi a Ferdinando Veratti, 1721 (rif. sc. XVII/metà)-1788
  Ferdinando (1698-1777) nacque a Bologna e si trasferì in seminario a Ravenna nel 1713. Ritornato a Bologna nel 1717 fu dottore in teologia e autore delle più volte citate memorie sulla famiglia Veratti, divenne canonico di San Petronio e nel 1734 confessore del monastero di Santa Maria degli Angeli di Bologna.
  Ferdinando (1698-1777) was born in Bologna and entered the seminary in Ravenna in 1713. He returned to Bologna in 1717, became a doctor of divinity, wrote the oft-cited memoirs of the Veratti, became a canon regular of San Petronio and, in 1734, the confessor of the monastery of Santa Maria degli Angeli.
  - "Memorie della famiglia Veratti di Bologna", 1726-1788 (rif. sec. XVII/metà-1788); 136.0 leaf/leaves (vol. 1 di pp. 136) (Box 5, Folder 3)
    "Origine della famiglia Verati o Veratti che ora è in Bologna, altra volta detta de Bonifazi", sec. XVIII/2 (rif. sec. XVII-1753), cc. 4; Memoria relativa agli anni 1624-1664, c. 1.
    Si tratta di memorie scritte da Ferdinando Veratti, proseguite alla sua morte dal nipote Giovanni Francesco, sulle vicende della famiglia. Viene dedicato ampio spazio alla figura di Laura Bassi.
    Memoirs recording family events written by Ferdinando Veratti and continued at his death by his nephew Giovanni Francesco. Much of the text concerns Laura Bassi.
  - Carte relative a Ferdinando di Francesco Veratti sacerdote, dottore collegiato di sacra teologia, 1721-1739; 1.0 folder(s) (fasc. 1 di docc. 3) (Box 5, Folder 4)
    - Licenza per celebrare la prima messa, 1721 dic. 30; 1.0 leaf/leaves (c. 1 a stampa con note mss.) (Box 5, Folder 4, Item 1)
    - Attestazione per poter celebrare i divini offici, 1722 set. 22; 1.0 leaf/leaves (c. 1) (Box 5, Folder 4, Item 2)
    - Licenza per poter confessare i secolari, 1739 mag. [25]; 1.0 leaf/leaves (c. 1 a stampa con note mss.) (Box 5, Folder 4, Item 3)
- 5. Documenti relativi a Giuseppe di Francesco Veratti, 1734-1742
  Giuseppe (1707-1793) fu medico e pubblico lettore di medicina; sposò nel 1738 Laura Bassi da cui ebbe per certo otto figli. Iniziò i propri studi con Giacomo Bartolomeo Beccari nel 1727 e fu spesso a fianco della moglie nella conduzione degli esperimenti di fisica tenuti nel laboratorio attivato presso la loro casa.
  Giuseppe (1707-1793) was a physician and a public lecturer in medicine; in 1738, he married Laura Bassi, with whom he had for certain eight children. He began his studies with Giacomo Bartolomeo Beccari in 1727 and he frequently conducted physics experiments together with his wife in the laboratory they had set up at their home.
  - Sonetto di Angelo Michele Vizzani scritto in occasione della laurea di Giuseppe Veratti, 1734; 1.0 Item(s) (pezzo 1) (Box 5, Folder 5, Item 1)
  - "Pro anniversariis", registro per l'annotazione delle spese sostenute per celebrare l'anniversario dei colleggiati defunti del Collegio di medicina nella Chiesa di San Salvatore, 1741-1742; 3.0 leaf/leaves (cc. 3) (Box 5, Folder 5, Item 2)
  - Aggregazione di Giuseppe Veratti all' Accademia degli Erranti già Raffrontati, 1755 dic. 3; 1.0 Item(s) (pezzo 1) (Box 5, Folder 5, Item 3)
  - Composizione poetica di Giuseppe Davia dedicata a Giuseppe Veratti, s.d.; 6.0 leaf/leaves (cc. 6) (Box 5, Folder 5, Item 4)
- 6. Documenti relativi a Laura Bassi, 1732-1836
  La sistemazione della documentazione delle due buste che seguono è il frutto dell'intervento di riordino ed inventariazione effettuato nel 1962 da Raffaella Tommasi, a cui non sono state apportate variazioni sostanziali se non di descrizione. Nata il 29 ottobre 1711 [per una biografia di Laura Bassi cfr. Dizionario Biografico degli italiani, VII, Roma, 1965, pp. 145- 147] da Giuseppe Maria e Rosa Maria Cesari, Laura ebbe come primo maestro di grammatica ed estimatore Lorenzo Stegani; in seguito Gaetano Tacconi, lettore di medicina, le impartì lezioni di logica, metafisica e filosofia naturale ottenendo risultati tali da ritenerla, all'età di venti anni, in grado di poter affrontare un confronto pubblico. La disputa che la Bassi sostenne il 17 aprile del 1732 alla presenza del legato Grimaldi, dell'arcivescovo Prospero Lambertini e di numerosi letterati e notabili della città e stranieri costituì sicuramente per Bologna un avvenimento di particolare interesse e il fatto più importante nella vita di Laura. La presentazione in pubblico di una donna in grado di disquisire e di dimostrare un alto grado culturale attirò l'interesse di un vasto pubblico. Tali furono le sue capacità dimostrate in pubblico che nello stesso anno le fu conferita la laurea in filosofia, con una cerimonia solenne tenuta nel Palazzo Pubblico. Il collegio dei filosofi l'aggregò per acclamazione e il senato accademico dimostrò il proprio favore a conferirle una cattedra nell'Archiginnasio: di conseguenza Laura Bassi il primo giugno sostenne una tesi pubblica che le avvalse ex officio il lettorato di filosofia. Il 29 ottobre, sempre del 1732, ella cominciò le sue lezioni pubbliche che però non furono frequenti, non essendo 'decente' presentarsi in pubblico assiduamente; essa tenne comunque, per anni, lezioni privatamente a casa sua. Gli avvenimenti del 1732 furono fondamentali nella vita della Bassi e gli unici che solitamente vengono riportati con dovizia di particolari da tutti i suoi biografi: in qualsiasi resoconto della vita della Bassi sembra quasi che siano stati i soli avvenimenti della sua vita. Ebbe invece sicuramente una vita intensa, dovuta alla sua attività scientifica e alla sua figura di madre, avendo avuto per certo nove figli [Dai documenti si ha notizia di nove figli (cfr. albero genealogico). Le biografie di Giovanni Fantuzzi e Michelangelo Gualandi riportano dodici figli, mentre quella di Antonio Garelli fa riferimento a otto; per certo solo cinque dei figli sopravvissero, Giovanni, Ciro, Giacomo, Caterina e Paolo e sono gli stessi e unici che sono citati nella memoria di Ferdinando Veratti (cfr. cartone 5, pezzo n. 3)]. Si era infatti sposata nel 1738 con Giuseppe di Francesco Veratti, medico e pubblico lettore di medicina e a tal proposito entrambi i biografi principali di Laura Bassi, Giovanni Fantuzzi e Antonio Garelli sostengono che il matrimonio fu soprattutto una conseguenza della età avanzata del padre e della necessità per una donna di non comparire sola in pubblico per il proprio decoro. Nel 1776 fu conferita alla Bassi la cattedra di fisica all'Università di Bologna e nel 1778, il 20 febbraio, morì, a detta di molti, debilitata nel fisico anche dai numerosi parti. Dei due cartoni, il primo contiene documentazione in gran parte manoscritta, il secondo pubblicazioni a stampa.
  The documents of the two following boxes were arranged and described by Raffaella Tommasi in 1962, and no substantial changes were made apart from the description. Laura was born on 29th October 1711 [For a short biography, see Dizionario Biografico degli italiani, VII, Roma, 1965, pp. 145- 147] to Giuseppe Maria and Rosa Maria Cesari; her first grammar teacher and admirer was Lorenzo Stegani; afterwards, Gaetano Tacconi, reader in medicine, taught her logic, metaphysics and natural philosophy: her progress was such that he realized that she could at the age of twenty successfully present herself in public. The disputation Laura presided over on 17th April 1732, before the Legate Grimaldi, the archbishop Prospero Lambertini and many scholars and important people from the city and beyond, was quite an event for Bologna and for Laura's own life. This public presentation by a woman who could speak well and demonstrate profound knowledge attracted a large crowd. The competence that she showed was such that, the same year, she was awarded a degree in philosophy at a formal ceremony in the Palazzo Pubblico. She was admitted to the Collegio dei Filosofi by acclamation, and the university senate showed its eagerness to offer her a chair at the Archiginnasio: as a consequence, on June 1st Laura Bassi gave a public presentation that earned her, ex officio, a lectureship in philosophy. On October 29th, 1732, she began giving public lectures, although not very often, as it was not thought appropriate for her to appear in public so frequently. However, she taught privately at home for years. The events that took place in 1732 were of fundamental importance in Laura Bassi's life, and they usually are the only events reported by her biographers in such detail: wherever one reads of Laura Bassi, it seems as if they were the only events of consequence. Yet she led an eventful life as both a scholar and a mother of at least nine children. [The documents make note of nine children (see family tree). Giovanni Fantuzzi and Michelangelo Gualandi's biographies report 12 children, while Antonio Garelli speaks of eight. Only 5 children survived for certain: Giovanni, Ciro, Giacomo, Caterina and Paolo, and these are the only ones mentioned in Ferdinando Veratti's memoirs (see box 5, item 3)]. She had married Giuseppe di Francesco Veratti in 1738, a physician and lecturer in medicine. Both of Laura Bassi's primary biographers, Giovanni Fantuzzi and Antonio Garelli, insist that the marriage was made necessary by her father's old age and the impossibility of a woman appearing in public unaccompanied. In 1776, she was granted the chair of physics by the University of Bologna; she died on February 20th, 1778, weakened according to many by her numerous pregnancies. Of the two boxes, the first one mainly contains manuscripts, the second one printed matter.
  - Notizie riguardanti Laura Bassi, 1732-1778 e altri senza data; 1.0 folder(s) (fasc. 1 di pezzi 11) (Box 6, Folder 1)
    - "Notizie riguardanti la signora Laura Bassi Verati", copia di una lettera del dr. Eustachio Manfredi, sec. XVIII/fine; 2.0 leaf/leaves (cc. 2) (Box 6, Folder 1, Item 1)
    - "Notizie della signora Laura", sec. XVIII/fine; 2.0 leaf/leaves (cc. 2) (Box 6, Folder 1, Item 2)
    - "Notizie su Laura Bassi", sec. XVIII; 2.0 leaf/leaves (cc. 2) (Box 6, Folder 1, Item 3)
      Il testo non è stato completato.
      The text is incomplete.
    - Memorie su Laura Bassi, sec. XVIII; 10.0 leaf/leaves (cc. 10) (Box 6, Folder 1, Item 4)
      Appunti, minute.
    - " Laura Maria Catharina Bassia bononiensis Iohannis Iosephi Verati medicinae doctor e philosophiae coniux, philosophiae doctrix, collegii lectrix publica, Instituti Scientiarum socia", sec. XVIII; 5.0 leaf/leaves (cc. 5) (Box 6, Folder 1, Item 5)
      Memoria.
    - "Memorie ricavate dalli libri de collegi di Medicina e Filosofia dell'ordine e formalità tenutasi nel dottorato dell'illustrissima et eccellentissima signora Laura Maria Caterina Bassi, nell'anno 1732 in Bologna", sec. XVIII; 2.0 leaf/leaves (cc. 2) (Box 6, Folder 1, Item 6)
    - Attestazione del notaio Gregorio Antonio Ferri dell'avvenuta disputa delle tesi filosofiche di Laura Bassi, 1732 giu. 27; 2.0 leaf/leaves (cc. 2) (Box 6, Folder 1, Item 7)
    - "Particola di lettera del dott. canonico Garelli a me Gabriello Manfredi di Vienna li 17 maggio 1732 della quale l'originale trovasi fra gli atti dell'illustrissima ed eccelsa Assunteria delle Acque sulle dispute sostenute da Laura Bassi", 1732 mag. 26; 1.0 leaf/leaves (cc. 1) (Box 6, Folder 1, Item 8)
    - "Serie delle funzioni pubbliche avutesi dalla chiarissima signora Laura Maria Caterina Bassi di filosofia dottoressa colleggiata, lettrice pubblica, sozia dell' Accademia dello Istituto delle Scienze in Bologna", sec. XVIII; 4.0 leaf/leaves (cc. 4) (Box 6, Folder 1, Item 9)
      "In occasione della professione solenne … di suor Prospera Caterina Maria Imelda al secolo nobil donna signora marchese Maria Imelda Lucrezia Lambertini [nipote del card. Lambertini]" composizione poetica di Laura Bassi, 1736, c. 1; gazzetta " Bologna", n. 45, 1736 nov. 6, mutilo.
      La composizione era originariamente incollata ad una copertina in verde e oro.
      The poem was pasted onto a green and gold cover.
    - Notizia della avvenuta morte di Laura Bassi, copia dagli "Avvisi di Bologna", 1778 feb. 25; 2.0 leaf/leaves (cc. 2) (Box 6, Folder 1, Item 10)
    - Epigrafi funebri di Laura Bassi, sec. XVIII/fine; 3.0 Item(s) (pezzi 3) (Box 6, Folder 1, Item 11)
  - Manoscritto miscellaneo di appunti, minute, in gran parte a carattere scientifico, in parte autografo di Laura Bassi, sec. XVIII; 97.0 leaf/leaves (cc. 97) (Box 6, Folder 2)
    In riferimento all'inventariazione del 1962 di Raffella Tommasi, sono state qui aggiunte carte individuate in altri cartoni, riferite a Laura Bassi.
    Per the 1962 inventory of Raffaella Tommasi, documents about Laura Bassi that were found in other boxes have been added to this one.
  - Diplomi accademici conferiti a Laura Bassi, 1732-1774; 1.0 folder(s) (fasc. 1 di pezzi 16) (Box 6, Folder 3)
    - Accademia dei Dissonanti di Modena, 1732; 1.0 leaf/leaves (c. 1) (Box 6, Folder 3, Item 1)
    - Università degli Apatisti, Firenze, 1732; 1.0 leaf/leaves (c. 1) (Box 6, Folder 3, Item 2)
    - Accademia degli Arcadi di Roma, 1737; 2.0 leaf/leaves (cc. 2) (Box 6, Folder 3, Item 3)
    - Accademia degli Arcadi di Roma, 1738; 1.0 leaf/leaves (c. 1) (Box 6, Folder 3, Item 4)
    - Accademia dei Fluttuanti di Finale di Modena, 1745; 1.0 leaf/leaves (c. 1) (Box 6, Folder 3, Item 5)
    - Accademia degli Ipocondriaci di [ Reggio Emilia], 1750; 1.0 leaf/leaves (c. 1) (Box 6, Folder 3, Item 6)
    - Accademia degli Ardenti di Bologna, 1752; 1.0 Item(s) (c. 1) (Box 6, Folder 3, Item 7)
    - Accademia degli Agiati di Rovereto, 1754; 1.0 Item(s) (c. 1) (Box 6, Folder 3, Item 8)
    - Le costituzioni e il catalogo degli Accademici Agiati di Roveredo, appresso Francescantonio Marchesani, 1753; 32.0 page(s) (pp. 32) (Box 6, Folder 3, Item 9)
      Sulla copertina compare una dedica a Laura Maria Caterina Bassi Veratti con una nota che avverte: "Questa è di mano di Francesco Maria Zanotti". Il pezzo reca il numero d'ingresso in biblioteca 261.735: si tratta di un pezzo della donazione di Arturo Gozzi del 1905, collocato in questo fondo da antichi ordinatori.
      On the cover there is a dedication to Laura Maria Caterina Bassi Veratti with a note that says: "Francesco Maria Zanotti wrote it". The item is numbered 261.735 and was part of the 1905 Arturo Gozzi donation; early archivists put it in this box
    - Accademia dell'Emonia di Busseto, 1754; 1.0 leaf/leaves (c. 1) (Box 6, Folder 3, Item 10)
    - Accademia degli Erranti di Fermo, 1755; 1.0 leaf/leaves (c. 1) (Box 6, Folder 3, Item 11)
    - Accademia degli amanti della Botanica di Cortona, 1758; 1.0 leaf/leaves (c. 1) (Box 6, Folder 3, Item 12)
    - Accademia Fulginia di Foligno, 1760; 2.0 leaf/leaves (cc. 2) (Box 6, Folder 3, Item 13)
      Il pezzo non compare nell'inventario del 1962, in quanto trovato in seguito in un altro cartone.
      The item is not in the 1962 finding aid because it was found at a later date in another box.
    - Accademia Fulginia di Foligno, 1761; 1.0 leaf/leaves (c. 1) (Box 6, Folder 3, Item 14)
    - Accademia dei Teopneusti di Correggio, 1763; 1.0 leaf/leaves (c. 1) (Box 6, Folder 3, Item 15)
    - Accademia dei Placidi di Recanati, 1774; 1.0 leaf/leaves (c. 1) (Box 6, Folder 3, Item 16)
  - GEORGES LOUIS LE SAGE, Essai de Chymie Méchanique, s.n.t., 1768; 114.0 page(s) (pp. 114) (Box 6, Folder 4)
    Sono inserite:
    Annotazioni ms. di Georges Louis Le Sage, 1768 lug. 5, cc. 2, cc. 9. / Handwritten annotations by Georges Louis Le Sage, dated July 5, 1768, 2 leaves, 9 leaves.
    Il pezzo reca il numero d'ingresso in biblioteca 261.738: si tratta di un pezzo della donazione di Arturo Gozzi del 1905, collocato in questo fondo da antichi ordinatori.
    The item is numbered 261.738 and was part of the 1905 Arturo Gozzi donation; previous archivists put it in this box.
  - Lettera spedita da Georges Louis Le Sage a Laura Bassi, Ginevra, 1770 nov. 17; 4.0 leaf/leaves (doc. 1 di cc. 4) (Box 6, Folder 5)
  - Composizioni poetiche manoscritte in lode di Laura Bassi, in gran parte non datate, sec. XVIII; 1.0 folder(s) (fasc. 1 di docc. 30) (Box 6, Folder 6)
    In R. TOMMASI, Documenti riguardanti Laura Bassi, cit., pp. 319-324, è stata indicata la consistenza complessiva in carte mentre in questa sede è stato indicato il numero dei documenti.
    In R. TOMMASI, Documenti riguardanti Laura Bassi, cit., pp. 319-324, the extent of leaves has been recorded, but in this finding aid the number of documents is recorded.
    - "Alla signora Laura Caterina Bassi bolognese aggregata tra gli Arcadi sotto nome di Laurinda", sonetto di Taliso P.A., s.d.; 1.0 leaf/leaves (c. 1) (Box 6, Folder 6, Item 1)
    - "Al marito impareggiabile della signora Laura Maria Catterina Bassi", Sonetto di M.D.G.L., s.d.; 1.0 leaf/leaves (c. 1) (Box 6, Folder 6, Item 2)